臺灣嘉義地方法院交通事件裁定　　　　100年度交聲字第531號
原處分機關　交通部公路總局嘉義區監理所
異　議　人　高進村
即受處分人
上列受處分人因違反道路交通管理處罰條例案件，對於交通部公
路總局嘉義區監理所民國100年3月10日所為之裁決（嘉監裁字第
裁70-L00000000號裁決書），聲明異議，本院裁定如下：
    主  文
原處分撤銷。
高進村汽車駕駛人，駕駛汽車經測試檢定酒精濃度超過規定標準
，處罰鍰新台幣壹萬玖仟伍佰元，並吊扣普通小型車駕駛執照壹
年，及應接受道路交通安全講習。
    理  由
一、原處分機關略以：本件受處分人高進村於民國98年10月5日
    21時40分許，駕駛車牌號碼7H-8669號自用小客車，行經嘉
    義縣水上鄉台一線與163線路口，經警實施吐氣酒精濃度檢
    測，因酒精濃度超過規定標準（酒精呼氣濃度達每公升0.63
    毫克），經嘉義縣警察局水上分局員警當場舉發，該所於10
    0年3月10日以嘉監裁字第裁70-L00000000號裁決書，依道路
    交通管理處罰條例第35條第1項第1款、第24條第1項第2款規
    定，裁處受處分人罰鍰新臺幣（下同）49,500元，吊扣駕駛
    執照1年（已於99年3月8日執行），及參加道路交通安全講
    習（已於99年3月31日執行），逾期則依違反道路交通管理
    事件統一裁罰標準表及裁決書處罰主文裁處，於法並無不合
    。
二、本件受處分人異議意旨略以：本人因酒駕經檢察官為緩起訴
    處分，向公益團體捐款30,000元，請撤銷罰鍰49,500元之處
    分免罰等語。
三、按汽車駕駛人飲用酒類或其他類似物後，其吐氣所含酒精濃
    度超過每公升0.25毫克，不得駕車；駕駛汽車經測試檢定酒
    精濃度超過標準，處汽車駕駛人罰鍰15,000元以上60,000元
    以下，並當場移置保管該汽車及吊扣駕駛執照1年，及應接
    受道路交通安全講習，道路交通安全規則第114條第2款、道
    路交通管理處罰條例第35條第1項第1款、第24條第1項第2款
    分別定有明文。又檢察官依刑事訴訟法第253條之2第1項第4
    款規定為緩起訴處分，命被告向公益團體捐款者，被告係履
    行檢察官為緩起訴處分命令，性質上自屬處分金；且依刑事
    訴訟法第253條之2第2項規定命被告捐款之金錢給付命令，
    並得為民事強制執行名義。是檢察官命令被告為捐款之金錢
    給付，此等命令雖非刑罰，但仍是一種特殊的處遇措施，會
    產生未經裁判即生終局處理案件之實質效果，亦即性質上已
    係實質的制裁，造成被告財產減少的影響，從而緩起訴處分
    向公益團體捐款所為之處分命令於確定後，性質上應係類似
    刑事確定裁判所科處之罰金刑，被告即係履行檢察官為緩起
    訴處分命令，與受刑事處罰無異。且行政罰法第26條第1項
    僅規定「依刑事法律處罰之」，並未明定應依刑法第33條、
    第34條所定主從刑罰之種類科罰，檢察官命令被告捐款之金
    錢給付即係依刑事訴訟法第253條之2第1項第4款規定所為，
    自與行政罰法第26條第1項「依刑事法律處罰之」之規定，
    尚無扞格之處。參酌大法官解釋釋字第503號所揭示：違反
    作為義務之行為，同時構成漏稅行為之方法而處罰種類相同
    者，如從其一重處罰已足達成行政目的時，即不得再就其他
    行為併予處罰，始符憲法保障人民權利之意旨，並未排除因
    前揭刑事處罰偏低所產生不合理之流弊而特別立法補繳差額
    之情形（臺灣高等法院臺南分院98年度交抗字第62號、第71
    號、第75號裁定可資參照）。
四、經查：
  (一)受處分人於98年10月5日21時40分許，駕駛車牌號碼7H-8669
    號自用小客車，行經嘉義縣水上鄉台一線與163線路口時，
    經警實施吐氣酒精濃度檢測，因酒精濃度超過規定標準（酒
    精呼氣濃度達每公升0.63毫克），經嘉義縣警察局水上分局
    員警當場舉發等情，此為受處分人所不爭執，並有舉發違反
    道路交通管理事件通知單1份附卷可稽，足認受處分人確有
    上揭違規事實。且受處分人因上開違規行為，另涉犯刑法第
    185條之3酒後駕車之公共危險罪，經臺灣嘉義地方法院檢察
    署檢察官於99年1月6日以98年度偵字第8738號為緩起訴處分
    確定，緩起訴處分期間1年，並應於緩起訴處分確定後2個月
    內，向財團法人臺灣更生保護會嘉義分會支付30,000元，於
    100年1月5日期滿未據撤銷乙節，有上開緩起訴處分書、臺
    灣高等法院被告全國前案紀錄表各1份在卷可參。
  (二)本件受處分人上開酒駕行為，經檢察官依刑事訴訟法第253
    條之2第1項第4款規定為緩起訴處分，並命受處分人向公益
    團體捐款，受處分人係履行檢察官為緩起訴處分命令，此等
    命令名義上雖非刑罰，但仍是一種特殊處遇措施，造成受處
    分人之財產減少，性質上亦屬干預人民自由之處分，與刑事
    制裁無異，實質上為刑事處罰。故檢察官為緩起訴處分並命
    向公益團體捐款者，其捐款解釋上亦屬道路交通安全管理處
    罰條例第35條第8項所規定之罰鍰，監理機關雖不得再為行
    政裁處，惟若行為人所支付之緩起訴處分金，未達道路交通
    管理處罰條例第92條第3項所定最低罰鍰基準規定者，依該
    條例第35條第8項之規定，即須補繳不足最低罰鍰之部分，
    始為適法。參諸違反道路交通管理事件統一裁罰基準表之規
    定，對於駕駛人駕駛汽車，而其吐氣所含酒精濃度超過每公
    升0.55毫克以上，其最低應納罰鍰之數額為49,500元。本件
    受處分人在刑事部分，業經檢察官為緩起訴處分，並經檢察
    官命向公益團體捐款30,000元，顯不足49,500元之最低罰鍰
    ，自應依道路交通管理處罰條例第35條第8項規定，就受處
    分人所繳納不足最低罰鍰基準額之部分裁處罰鍰，即應於扣
    除上開30,000元後，處以19,500元罰鍰。
五、綜上所述，本件受處分人確有酒後駕車酒精濃度超過規定標
    準之違規行為，惟原處分機關疏未將受處分人因本件經檢察
    官緩起訴處分而向公益團體繳納捐款之30,000元部份予以扣
    除，因而裁處受處分人罰鍰49,500元，尚有未合。按聲明異
    議程序，屬司法救濟途徑之一環，應由法院審查受處分人所
    涉之違規事實是否成立、原處分所適用之法條是否正確及裁
    罰是否適當等事項，準此，法院負有司法審查之作用，對原
    處分失當時，應自為處分（臺灣高等法院98年法律座談會刑
    事類提案第23號研討結果參照）。本件受處分人請求就罰鍰
    為全部不罰之處分，雖無理由，並僅請求撤銷罰鍰部分，惟
    原處分既有上揭不當之處，應由本院以裁定將原處分撤銷，
    就罰鍰、吊扣駕駛執照及道路交通安全講習等處罰效果，一
    併重新諭知，自為裁定如主文第2項所示。
六、據上論斷，應依道路交通管理處罰條例第87條第2項，道路
    交通案件處理辦法第19條前段，裁定如主文。
中    華    民    國   100    年    4     月    11    日
                    交通法庭  法  官  卓春慧
上列正本證明與原本無異。
如不服本裁定，應於裁定送達後5日內向本院提出抗告狀（應附
繕本）。
中    華    民    國   100    年    4     月    11    日
                              書記官  李玫娜